【裁判字號】    91,訴,3559
【裁判日期】    920731
【裁判案由】    毒品危害防制條例
【裁判全文】
臺灣高雄地方法院刑事判決                        九十一年度訴字第三五五九號
    公  訴  人  臺灣高雄地方法院檢察署檢察官
    被      告  乙○○
    指定辯護人  本院公設辯護人  丙○○
右列被告因違反毒品危害防制條例案件，經檢察官提起公訴（九十一年偵字第三七四
六號），本院判決如左：
    主  文
乙○○無罪。
    理  由
一、公訴意旨略以：被告乙○○曾於民國（下同）八十四年間因肅清煙毒條例案件，
    經法院判處有期徒刑確定，於九十年十月六日執行完畢，猶不知悔改，復基於販
    賣第一級毒品海洛因之概括犯意，以其所有之0000000000號行動電話
    做為聯絡工具，自九十一年二月一日起至同年二月五日止，連續在高雄市○鎮區
    ○○路九十二號瑞祥醫院前，以一小包新臺幣（下同）一千或二千元不等之價格
    ，販賣第一級毒品海洛因與代號甲一男子（姓名年籍詳卷）。嗣代號甲一男子因
    欲戒除毒癮，始於同年二月十五日向警察局舉發上情，並撥打上開行動電話與被
    告乙○○，稱向其購買第一級毒品海洛因，兩人相約定在上開醫院前交易毒品海
    洛因，旋被告乙○○於同日十九時許，攜帶第一級毒品海洛因一小包，在上開醫
    院交付予代號甲一男子時為警當場查獲。並扣得該第一級毒品海洛因一小包（毛
    重約○˙八公克）及行動電話機一具，因認被告乙○○涉有毒品危害防制條例第
    四條第一項販賣第一級毒品罪嫌。
二、按犯罪事實應依證據認定之，無證據不得推定其犯罪事實；不能證明被告犯罪者
    ，應諭知無罪之判決，刑事訴訟法第一百五十四條、第三百零一條第一項分別定
    有明文。又刑事訴訟法上所謂認定犯罪事實之證據，係指足以認定被告確有犯罪
    行為之積極證據而言，如未能發現有相當證據或證據不足以證明，自不能以推測
    或擬制之方法以為裁判基礎，又認定不利於被告之事實，需依積極證據，苟積極
    證據不足為不利被告之認定時，即應為有利於被告之認定，更不必有何有利之證
    據，最高法院二十九年上字第三一０五號，四十年台上字第八六號及三十年上字
    第八一六號判例可資參照。
三、公訴人認被告乙○○涉犯前開販賣第一級毒品罪嫌，無非係以代號甲一男子於警
    訊時供證明確，復有第一級毒品海洛因一包、行動電話一具扣案可資佐證為其論
    罪之依據。訊據被告乙○○堅決否認有何公訴人所指之犯行，辯稱：當日伊與綽
    號「阿樹」之男子相約在瑞詳醫院購買毒品，甫購買完畢，即遭員警逮捕，沒有
    販賣海洛因毒品予他人等語。
四、經查：
（一）秘密證人甲一為檢舉販予被告之人，雖於警訊中指稱：是綽號「杉仔」之男子
      在高雄市前鎮區瑞祥醫院販賣毒品給我，每次購買一至二千元，總共向他購買
      過六次毒品（時間二月一日至五日），最近一次係九十一年二月五日下午一時
      許，在上開醫院購買二千元海洛因等語明確（見九十一年二月十五日警訊筆錄
      ），證人甲一既於短短數日期間（九十一年二月一日至五日），即購買過六次
      毒品施用，顯見施用毒品應已成癮，惟其於九十一年二月十五日至警局提出上
      開檢舉並接受採尿送驗，未驗出尿液呈毒品陽性反應之情，除據其到庭供述：
      我從八十九年觀察勒戒出來後，就沒有再使用過毒品，故驗尿未有陽性反應等
      語（見本院九十二年二月十五日訊問筆錄）明確外，調閱其前科記錄，其自八
      十九年間因施用毒品案件，經本院裁定送觀察勒戒，認無繼續施用毒品傾向，
      至後於九十一年五月間因強盜案件，經本院判處有期徒刑八年確定並送監執行
      之期間內，確未有因施用毒品經移送法辦之記錄，有台灣高等法院被告全國前
      案紀錄表一紙在卷可參，證人甲一上開已許久未施用毒品所言似非無據，然此
      明顯與其警訊指述：於九十一年二月一日至二月五日曾購買毒品等語有所矛盾
      ，對此其再供稱：我是在八十九觀察勒戒前向杉仔男子購買的，正確時間已不
      復記憶，不知警訊筆錄為何如此記載等語（見本院九十二年二月十五日訊問筆
      錄），經調取證人甲一警訊錄音帶，證人即製作該警訊筆錄之員警林家民到庭
      供述：製作上開筆錄時並未錄音等語（見本院九十二年三月二十日訊問筆錄）
      ，則證人甲一於警訊中指述「杉仔」男子販售毒品之時間是否正確，已難加查
      證，反由上開前科記錄顯示，其自八十九年經送觀察勒戒後至九十一年五月間
      確未有何施用毒品前科等情，研判其於本院所述應較可採。
（二）證人甲一如何相約杉仔男子至瑞祥醫院等情，據其於警訊中供稱：「我說我要
      見你（指杉仔男子），他說在前鎮區瑞祥醫院見面，所以我就帶警方人員過去
      ，並有查獲到綽號杉仔。」（見九十一年二月十五日訊問筆錄），證人即至瑞
      祥醫院查獲被告之員警鄭賜卿亦到庭供稱：「（問：當天有無叫該男子撥電話
      給乙○○？）答：應該有叫該男子撥過電話向他買毒品，當時我在場。」（見
      本院九十二年二月十一日訊問筆錄），惟證人甲一後於本院調查中針對是否曾
      撥打電話一節，改稱：「因警察叫我打電話給杉仔，我不要，我留電話給警察
      ，嗣後，警察打我家的電話跟我說人已經抓到，警察叫我做秘密證人，並且在
      警局製作筆錄。但我很確定我沒有打電話給被告，因若我打電話給被告，被告
      就知道我是誰了。最後我問警察如何抓到被告，警察說他們自己有辦法。」等
      語明確（見本院九十二年四月二十二日訊問筆錄），衡情證人甲一既欲以秘密
      證人身分指認他人販毒，應無直接撥打電話相約販毒者外出致遭警捕獲，而使
      其可聯想撥打電話相約者即係告密者之理，是證人甲一於本院調查中所述亦非
      全無道理，其警訊所言與本院調查中所述又見出入。另員警查獲被告後，向證
      人甲一求證該人是否即為販毒予其之人，據證人甲一於警訊中為肯定之答覆。
      惟後於本院調查中其又改稱：未看見遭警查獲者為何人等語（見本院九十二年
  四月二十二日訊問筆錄），嗣經本院安排被告與其他三名人犯列隊供證人甲一
      指認毒品係向何人購買，其雖指認曾見過被告，惟供稱：「第三個（被告乙○
      ○）是賣藥的朋友，不是賣藥的本人。」、「（問：第三個（乙○○）有無賣
      毒品給你）答：沒有」（見本院九十二年七月一日訊問筆錄），則其是否曾當
      面指認被告即為販毒之人等語，前後所述亦未一致。
（三）被告在瑞祥醫院前遭警查獲之情，據上開證人鄭賜卿到庭供稱：「當天接獲線
      報有一男子在高雄市瑞祥醫院前面交易毒品，我就帶人到醫院前面埋伏守候，
      看到有一個人站在那邊，乙○○騎機車過來，我們判斷那應該是販賣毒品的人
      ，我們就上前逮捕，那個要買毒品的人跑掉，我們查獲乙○○，乙○○看到我
      們上前就把一包毒品丟在機車下，被我們拾獲」等語明確（見本院九十二年二
      月十一日訊問筆錄），惟如上述，若被告係證人甲一相約至瑞祥醫院前見面，
      為何另有一人亦在醫院前欲向被告購買毒品？又證人鄭賜卿另供稱：被告與嗣
      後逃逸之人尚未接觸等語（見本院九十二年二月十一日訊問筆錄），則該二人
      既未接觸碰頭，員警如何得知被告前往瑞祥醫院即係欲販售毒品予該逃逸之人
      ，亦有疑問。再被告遭查獲後，其隨身所攜之海洛因毒品一包，淨重僅為零點
      六九公克，有法務部調查局九十一年三月十二日調科壹字第二二００一二九九
      二號鑑定通知書一紙在卷可稽，又警方後至被告住處搜索，亦未查獲到何與販
      賣毒品有所相關聯之物品，同據證人鄭賜卿證述在卷甚明（見本院九十二年二
      月十一日訊問筆錄），則被告辯稱所查獲海洛因毒品係供自行施用之詞，因該
      毒品數量非鉅，且未查獲相關涉及販賣毒品之相關事證，尚非不可採信。
（四）至被告對其身上毒品及0000000000行動電話來源，初於警訊中供稱
      ：毒品係在高雄市三角公園向「阿樹」以一千元購買，電話係向友人「火仔」
      所借（見九十一年二月十五日警訊筆錄），後於本院調查中改稱：毒品係在瑞
      祥醫院前所購買，見警方前來查獲始將之棄置於地面等語，前後所述不一，惟
      若非有積極證據足以證明被告確於九十一年二月一日起至同年二月五日止，曾
      有連續販賣毒品之舉，尚不能以被告否認犯罪事實所持之辯解，無從證實或前
      後矛盾即遽為其有罪之認定。
（五）綜上所述，證人甲一於警訊及本院中之陳述既有前開瑕疵，參以警方未於被告
      身上或其住處查得販賣毒品相關事證，本件被告被訴販賣第一級毒品犯行自屬
      難以證明。揆之上開法條規定及判例意旨，本件既不能證明被告犯罪，依法自
      應諭知被告無罪之判決。
據上論斷，應依刑事訴訟法第三百零一條第一項，判決如主文。
本案經檢察官陳碧霞到庭執行職務。
中      華      民      國      九十二      年      七    月  三十一    日
                                  臺灣高雄地方法院刑事庭
                                      審判長法官    黃三友
                                            法官    王雅苑
                                            法官    黃宗揚
右正本證明與原本無異。
如不服本判決，應於判決送達後十日內，向本院提出上訴狀。
                                          書記官    陳掌珠
中      華      民      國      九十二      年      七    月  三十一    日


司法院資訊處製作；財團法人民間司法改革基金會備份。
